【裁判字號】    99,簡上,359
【裁判日期】    991207
【裁判案由】    詐欺
【裁判全文】
臺灣臺南地方法院刑事判決             99年度簡上字第359號
上  訴  人
即  被  告  林明龍
上列被告因詐欺案件，不服本院99年度簡字第1952號中華民國99
年8月27日第一審判決（聲請簡易判決處刑案號：99年度偵字第
9028號），提起上訴，本院管轄之第二審合議庭判決如下：
    主  文
原判決撤銷。
林明龍幫助共同意圖為自己不法之所有，以詐術使人將本人之物
交付，處拘役伍拾伍日，如易科罰金，以新臺幣壹仟元折算壹日
。
    事  實
一、林明龍能預見提供自己帳戶予他人使用，將為他人用於財產
    犯罪，竟基於幫助他人詐欺之不確定故意，於民國97年11月
    24 日，在和欣客運高雄楠梓站，將其所有之第一商業銀行
    楠梓分行00000000000號帳戶之存摺、提款卡及密碼，以託
    運方式寄至臺中朝馬轉運站，並以每周新臺幣（下同）2000
    元之代價出租予真實姓名年籍不詳之人使用，以此方法幫助
    他人從事犯罪。該不詳姓名年籍之人及其所屬之詐騙集團成
    員，即共同基於意圖為自己不法所有之犯意聯絡，於(一)97年
    12月21日17時40分許，佯裝係雅虎奇摩購物網站賣家，以電
    話向褚怡婷詐稱其之前於網路購物匯款時誤設定分期付款，
    須依指示操作提款機重新設定，致褚怡婷一時不察而陷於錯
    誤，於同日依指示操作提款機後，將93000元匯入林明龍所
    有之上開帳戶內。(二)97年12月21日19時20分許，佯裝係網路
    賣家，以電話向賴香妤詐稱其之前於網路購物因操作匯款程
    序錯誤，如未更正，會造成重複扣款，致賴香妤一時不察而
    陷於錯誤，於同日依指示操作提款機後，將6000元匯入林明
    龍所有之上開帳戶內。嗣經褚怡婷及賴香妤發覺有異向警方
    報案後，始循線查悉上情。
二、案經雲林縣警察局斗六分局報請臺灣臺南地方法院檢察署檢
    察官偵查後聲請簡易判決處刑。
    理  由
一、本件以下所引用之供述證據，公訴人、被告於本案言詞辯論
    終結前，並未爭執其證據能力，本院審酌前開證據之作成或
    取得之狀況，並無非法或不當取證之情事，亦無顯不可信或
    證據力明顯過低之情形，依刑事訴訟法第159條之5規定，均
    具有證據能力。又卷附被告之第一銀行楠梓分行開戶資料、
    交易明細表、被害人之第一銀行自動櫃員機交易明細表等書
    證資料，均非屬傳聞證據，其取得復未違反法定程序，亦均
    得作為證據，先予敘明。
二、被告林明龍固坦承有申辦上開帳戶，並將該帳戶之存摺、提
    款卡及密碼以託運方式寄送至台中朝馬轉運站，以每周2000
    元之代價出租予真實姓名年籍不詳之自稱王品軒之人使用，
    然矢口否認有幫助詐欺之故意，辯稱：係在網路聊天室認識
    的自稱王品軒之人，他說租帳戶是要做職棒簽賭匯款用的，
    並沒想到他會拿帳戶去詐騙他人。經查：
  (一)被告提供予他人使用之第一銀行帳戶，被利用作為詐欺取財
    之入帳帳戶，致被害人褚怡婷及賴香妤遭詐騙上開款項一情
    ，業據被害人等於警詢中指述綦詳，並有第一商業銀行自動
    櫃員機交易明細表2紙、第一商業銀行楠梓分行帳戶基本資
    料及交易明細資料等在卷可稽。
  (二)再金融帳戶之申請甚為簡易方便，如有使用帳戶之需要，人
    人均可自行開戶，衡諸常情當無使用他人之金融帳戶之理，
    如非供作犯罪出入之帳戶或其他不法目的，應無隱匿自己名
    義帳戶而使用他人金融帳戶之必要，且銀行帳戶可供款項之
    存匯、提領，乃具備普通知識經驗之一般人在日常生活經驗
    所俱知之常識，故如非欲利用「假人頭」之手法，作不法之
    勾當，豈須借用他人之銀行帳戶？且縱認被告所述對方表示
    租用帳戶做職棒簽賭用一事屬實，然職棒簽賭亦屬非法行為
    ，況利用各種名義詐欺取財之犯罪類型層出不窮，該等犯罪
    多數均係利用人頭帳戶作為出入帳戶，並經媒體廣為披載，
    被告係成年且智力成熟之人，對此應知之甚詳，被告復無法
    說明對方之真實姓名、年籍及聯絡方式，可知被告與該人並
    非熟稔之朋友，而在不熟悉之情況下，仍將帳戶存摺、提款
    卡、密碼出租交付予對方，顯見被告將帳戶資料交付，有容
    認對方利用其帳戶為財產犯罪之不確定故意，自屬無疑。是
    被告抗辯其無幫助故意云云，自不可採。
  (三)又按國家之刑罰權係對於每一犯罪事實而存在，而刑事訴訟
    法所稱之事實上同一案件，係指同一訴訟物體，即被告與犯
    罪事實均屬相同者。被告抗辯本案與前案即本院98年簡字第
    1008號案件為同一案件云云，然查前案被告係於97年11月17
    日交付中國信託帳戶給詐騙集團成員，而本案之第一銀行帳
    號係被告在前案交付後一週之97年11月24日交寄給詐騙集團
    成員，二者交付之時間、帳戶均不相同，自非同一案件，被
    告抗辯尚不可採。是本案事證明確，被告犯行洵堪認定，應
    予依法論科。
三、論罪科刑：
  (一)按刑法上之幫助犯，係對於犯罪與正犯有共同之認識，而以
    幫助之意思，對於正犯資以助力，而未參與實施犯罪之行為
    者而言（最高法院75年度臺上字第1509號、84年度臺上字第
    5998號、第6475號及88年度臺上字第1270號判決意旨參照）
    ；故如未參與實施犯罪構成要件之行為，且係出於幫助之意
    思提供助力，即屬幫助犯，而非共同正犯。查本件詐欺之犯
    罪集團，意圖為自己不法之所有，蒐集他人金融機構帳戶，
    並以電話佯稱網路購物誤設定分期付款，須依指示操作提款
    機重新設定，誘使被害人陷於錯誤而依其指示將款項匯入指
    定帳戶，詐騙被害人匯款得逞，核該詐騙集團所為係犯刑法
    第339條第1項之詐欺取財罪。該詐欺集團成員間，有犯意之
    聯絡及行為之分擔，均應論以共同正犯。而被告係以一個幫
    助詐欺集團之成員犯詐欺罪之意思而參與，所為係詐欺犯罪
    構成要件以外之行為，核被告所為，係犯刑法第30條第1項
    前段、第339條第1項詐欺罪之幫助犯。而被告以一幫助行為
    同時使詐騙集團成員詐騙二名被害人，係觸犯二罪名，為想
    像競合犯，應從一重處斷。
  (二)按刑之量定，為求個案裁判之妥當性，法律賦予法院裁量之
    權，量刑輕重，乃屬為裁判之法院得依職權自由裁量之事項
    ，苟其量刑已以行為人之責任為基礎，並斟酌刑法第57條各
    款所列情狀，在法定刑度內，酌量科刑，如無偏執一端，致
    明顯失出失入情形，上級審法院即不得單就量刑部分遽指為
    不當或違法。本件原審就如何量定其宣告刑之理由固非無見
    ，然被告之前案即本院98年度簡字第1008號案件，被告經判
    處拘役50日確定，其交付帳戶資料之時間與本案之交付時間
    僅相距7日，被告交付本案之第一銀行帳戶資料時，前案尚
    未經偵審程序，有台灣高等法院被告前案紀錄表可參，是原
    審因審酌被告前有幫助詐欺前科，經本院判處拘役，猶不知
    警惕，而認被告係在前案科處量刑後犯本案，致判處被告有
    期徒刑四月，此部分之量刑基礎顯屬有誤，故本院認原審量
    處被告有期徒刑四月，即嫌過重，而被告上訴意旨以前詞指
    摘原判決不當，雖無理由，惟原判決既有可議之處，自應予
    以撤銷改判。爰審酌被告貪圖小利，將所申辦之銀行帳戶資
    料提供與姓名年籍均不詳之人，使其得以之為工具而向不特
    定人詐欺取財，不僅嚴重危害交易秩序、社會治安，且造成
    犯罪偵查困難，幕後犯罪之人得以逍遙法外，本件被害人有
    二人，遭詐騙之金額約10萬元，本案係被告於犯罪事實發生
    一年多之後主動到警局製作筆錄，兼衡其為研究所在學學生
    ，經前案及本案偵審程序，當知所警惕，另檢察官亦求處改
    判被告較輕刑度等一切情狀，量處如主文所示之刑，並諭知
    如易科罰金之折算標準。
四、據上論斷，應依刑事訴訟法第455條之1第1項、第3項、第36
    9條第1項前段，刑法第28條、第30條第1項前段、第2項、第
    339條第1項、第55條前段、第41條第1項前段，刑法施行法
    第1條之1，判決如主文所示。
本案經檢察官薛雯文到庭執行職務
中    華    民    國    99    年    12    月    7     日
                  刑事第十庭    審判長法  官  張瑛宗
                                      法  官  羅郁棣
                                      法  官  蔡孟珊
以上正本證明與原本無異。
本件不得上訴。
                                      書記官  何小玉
中    華    民    國    99    年    12    月    7     日
附錄本案所犯法條全文
中華民國刑法第339條
（普通詐欺罪）
意圖為自己或第三人不法之所有，以詐術使人將本人或第三人之
物交付者，處 5 年以下有期徒刑、拘役或科或併科 1 千元以下
罰金。
以前項方法得財產上不法之利益或使第三人得之者，亦同。
前二項之未遂犯罰之。
中華民國刑法第30條
（幫助犯及其處罰）
幫助他人實行犯罪行為者，為幫助犯。雖他人不知幫助之情者，
亦同。
幫助犯之處罰，得按正犯之刑減輕之。

司法院資訊處製作；財團法人民間司法改革基金會備份。
